臺灣臺南地方法院刑事判決　　　　　　九十一年度易字第一一一二號
　公　訴　人　臺灣臺南地方法院檢察署檢察官
　被　　　告　丁○○
右列被告因違反律師法案件，經檢察官提起公訴（九十年度偵字第七七四五號），本
院判決如左：
    主  文
丁○○連續未取得律師資格，意圖營利而辦理訴訟事件，處有期徒刑陸月，如易科罰
金，以參佰元折算壹日。
    事  實
一、丁○○並未取得律師資格，竟基於意圖營利之概括犯意，自（一）民國八十九年
    丙○○因處理其配偶職業災害致死相關之民事損害賠償訴訟事件，竟自稱為律師
    ，受袁女之委任陪同出席調解委員會及和解會議，事後並向丙○○收取新台幣（
    下同）三萬元之訴訟費用；（二）九十一年三月間為聚統科技工程有限公司（下
    稱聚統公司）處理勞資糾紛之訴訟事件，而受該公司之委任，代為撰狀、遞狀及
    出庭為訴訟行為，並向該公司之負責人謝鳳育收取五千元之費用；（三）九十一
    年四月間，為陳洪榮處理給付借款之訴訟事件，並代為撰寫書狀，並於事後向陳
    洪榮收取二千元之費用；（四）亦曾於不詳時日為甲○○處理離婚訴訟事件，代
    為撰寫書狀，並分二次向甲○○收取費用。嗣經臺灣臺南地方法院檢察署檢察官
    向本院聲請搜索票，赴丁○○位於台南縣仁德鄉仁和村仁和十三號之住處搜索，
    搜扣丁○○代他人處理訴訟事件之相關資料一批因而查獲。
二、案經丙○○訴由臺灣臺南地方法院檢察署檢察官偵查起訴。
    理  由
一、訊據被告丁○○固坦承其未取得律師資格，而於空暇時為他人處理訴訟事件相關
    事務等情不諱，惟矢口否認有何違反律師法之犯行，辯稱：伊因行動不便，出門
    須包車子，幫他人處理訴訟事件為義務性質，至於其所收受之費用，係為郵資費
    用及車馬費，伊並無營利之意圖云云。
二、按無律師資格執行律師業務者，嚴重破壞司法威信且損害司法人員形象，自有加
    以規範防制之必要，爰增列非律師不得執行業務之範圍及罰責規定，期使非律師
    非法執業現象，得以徹底消除，以維護司法威信，保障人民權益，而所謂訴訟事
    件，係指民事、刑事及行政訴訟事件，律師法第四十八條修正理由著有明文可考
    。經查：
(一)、被告為上述四訴訟當事人處理訴訟事件，並分別收取三萬元、五千元、二千元等
    費用等情，業據告發人丙○○於本院審理時指稱：被告係伊朋友介紹認識的，伊
    去被告家，被告拿了二件渠幫他人打贏官司之案例予伊看，介紹人要伊事後拿三
    萬元予被告，同時介紹人還向伊拿了六千元介紹費（參本院九十一年十月十四日
    訊問筆錄）；證人謝鳳育於偵查中證稱：被告有幫伊撰寫狀子，當時伊並未出庭
    ，而係被告代伊出庭，伊有給予被告車馬費五千元等語（參臺灣臺南地方法院檢
    察署九十年度偵字第七七四五號案卷九十一年四月三十日訊問筆錄）；證人陳洪
    榮於警訊中證稱：伊曾委託被告處理訴訟事宜，除支付法院之雜支費用外，伊亦
    支付二千元予被告作為代撰訴狀之報酬等語（參警卷九十一年四月十日訊問筆錄
    ）；證人甲○○於本院審理時證稱：被告幫伊寫過三次狀子，被告有向伊收取費
    用等語（參本院九十一年十月三十一日審理筆錄）；證人甲○○之妹乙○○於本
    院審理時亦證稱：伊當時因要辦離婚手續，被告曾告知伊須至被告家中詳談，談
    話費一小時三千元左右，因為價格太貴，所以伊沒有去（參本院九十一年十月三
    十一日審理筆錄），等語在卷。而衡諸被告為丙○○、聚統公司、陳洪榮及甲○○等人代為撰寫書狀、向法院遞狀、受委任為訴訟代理人出庭應訊，甚或彷律師
    收取談話費等所為，核與一般律師所執行之民刑事訴訟業務並無二致，足認被告
    為他人辦理訴訟事件之事實甚明。
(二)、再被告除向上開當事人等收取法院本應收取之訴訟費用外，並另收取金錢，已據
    被告自承在卷，被告雖辯稱係來往法院或陪同當事人出席會議之交通費云云。然
    查被告所收取之金錢，常逾實際所支出之交通費用，故被告因為上開當事人辦理
    訴訟事件，而獲金錢上之利益，應無疑問。而被告向袁女收取之費用高達三萬元
    ，顯逾一般人關於車馬費之認知，況被告更彷一般執業律師收取談話費，已如前
    述，又如何能委稱僅係車馬費，其意圖營利而辦理訴訟事件之事實至為灼然。況
    被告茍真無營利之意圖，僅係義務性的幫助他人處理訴訟事件，又何必將已處理
    完之訴狀留存？若非被告有受他人有償委任處理訴訟事務，而為取信客戶，實無
    將該訴狀留底之必要，雖被告辯稱其目的在於對朋友作交代云云，衡與常理有違
    ，殊無可採，是被告前開所辯，要屬卸責之詞，不足採信。此外，復有被告為他
    人處理訟訟事件之相關訴狀等資料一批在卷足憑，本件事證明確，被告犯行洵堪
    認定。
三、核被告丁○○所為，係犯律師法第四十八條第一項之未取得律師資格，意圖營利
    而辦理訴訟事件罪。其先後多次犯行，時間緊接，犯罪構成要件相同，顯均係基
    於概括之犯意反覆為之，應依連續犯之規定論以一罪並加重其刑。爰審酌被告未
    取得律師資格，亦非依法執行業務，竟執行律師業務，破壞司法威信，且損害司
    法人員形象，惡性非輕，惟念其未有前科紀錄，有臺灣高等法院被告全國前案紀
    錄表附卷可稽，其犯罪動機、手段、目的、及矢口否認犯行之態度等一切情狀，
    量處如主文所示之刑，並諭知易科罰金之折算標準，以示懲儆。
據上論斷，應依刑事訴訟法第二百九十九條第一項前段，律師法第四十八條第一項，
刑法第十一條前段、第五十六條、第四十一條第一項前段，罰金罰鍰提高標準條例第
二條，判決如主文。
中     華     民     國     九十一     年      十一     月    十四      日
                                     臺灣台南地方法院刑事第二庭
                                               法  官  鄧希賢
右正本證明與原本無異
如不服本判決應於送達後十日內向本院提出上訴狀
                                               書記官  汪維屏
中     華     民     國     九十一     年      十一     月    十四      日
附錄本案所犯法條：
律師法第四十八條第一項：
未取得律師資格，意圖營利而辦理訴訟事件者，除依法令執行業務者外，
處一年以下有期徒刑，得併科新台幣三萬元以上十五萬元以下罰金。
